【裁判字號】    97,審聲,4415
【裁判日期】    980107
【裁判案由】    聲請定其應執行刑
【裁判全文】
臺灣高雄地方法院刑事裁定            97年度審聲字第4415號
聲  請  人  臺灣高雄地方法院檢察署檢察官
受  刑  人  甲○○
上列聲請人因受刑人數罪併罰有二裁判以上，聲請定其應執行之
刑（97年執聲字第3726號），本院裁定如下：
    主  文
甲○○因恐嚇等柒罪，所處各如附表所載之刑，應執行有期徒刑
年伍月。
    理  由
一、聲請意旨略以：受刑人甲○○因犯恐嚇等7 罪，先後判決如
    附表所載之刑（其中附表編號1 所示之罪之犯罪日期「94年
    8 月間某日及後數日」、最後事實審法院「雄高分院」、案
    號「97年度上易字第116 號」及判決日期「97.02.27」均應
    更正為「94.08.29~95.02.24 」、「高雄地院」、「96年度
    易字第2995號」及「96.12.12」；編號4 所示之罪之犯罪日
    期「97.12.15」應更正為「96.12.15」；編號7 所示之罪之
    判決確定日期「97.01.25」應更正為「97.07.14」），應依
    刑法第53條、第51條第5 款規定，定其應執行之刑，爰依刑
    事訴訟法第477 條第1 項聲請裁定等語。
二、按依刑法第53條所定，應依刑法第51條第5 款規定定其應執
    行之刑者，由該案犯罪事實最後判決之法院之檢察官，聲請
    該法院裁定之，刑事訴訟法第477 條第1 項定有明文。而所
    謂該案犯罪事實最後判決之法院，係指最後審理事實諭知罪
    刑之法院而言（參看最高法院68年第6 次刑事庭庭推總會決
    議，最高法院93年度臺非字第160 號判決），如係程序判決
    ，即非犯罪事實最後判決之法院。查受刑人因犯恐嚇等7 罪
    ，其中如附表編號1 之犯行，曾經本院於96年12月12日以96
    年度易字第2995號判決判處有期徒刑3 月，又該判決經受刑
    人提起上訴，嗣經臺灣高等法院高雄分院以97年度上易字第
    116 號以上訴未敘述具體理由，不合法定要件判決駁回，是
    該判決既屬程序判決而未就案件之實體事項重行審酌，則該
    案最後審理事實之法院自仍屬為前開第一審判決之本院，聲
    請書附表記載臺灣高等法院高雄分院係最後事實審法院，容
    有誤會，先予敘明。
三、次按行為後法律有變更者，適用行為時之法律。但行為後之
    法律有利於行為人者，適用最有利於行為人之法律，刑法第
    2 條第1 項定有明文。又依刑法第51條定應執行刑時，如係
    在裁判確定前犯數罪，其中一罪在新法施行前者，亦應為新
    舊法比較（最高法院95年第8 次刑事庭會議決議參照）。查
    受刑人為如附表編號1 所示之犯罪行為後，刑法業於民國95
    年7 月1 日修正公布施行，修正前之刑法第51條第5 款規定
    ：「宣告多數有期徒刑者，於各刑中之最長期以上，各刑合
    併之刑期以下，定其刑期。但不得逾20年」；而修正後之該
    款則規定：「宣告多數有期徒刑者，於各刑中之最長期以上
    ，各刑合併之刑期以下，定其刑期。但不得逾30年」，比較
    結果，以舊法有利於行為人，依刑法第2 條第1 項前段之規
    定，本件應適用修正前刑法第51條第5 款規定，定其應執行
    之刑。
四、再按2 裁判以上所宣告之數罪，均在裁判確定前所犯者，應
    依刑法第51條之規定，定其應執行之刑，刑法第53條定有明
    文；另數罪併罰，應依分別宣告其罪之刑為基礎，定其應執
    行刑，此觀刑法第51條規定自明，故一裁判宣告數罪之刑，
    雖曾經定其執行刑，但如再與其他裁判宣告之刑定其執行刑
    時，前定之執行刑當然失效，仍應以其各罪宣告之刑為基礎
    ，定其執行刑，不得以前之執行刑為基礎，以與後裁判宣告
    之刑，定其執行刑（最高法院59年度台抗字第367 號裁定參
    照）。再按法律上屬於自由裁量事項，尚非概無法律性之拘
    束，在法律上有其外部界限及內部界限。前者法律之具體規
    定，使法院得以具體選擇為適當裁判，此為自由裁量之外部
    界限。後者法院為自由裁量時，應考量法律之目的，法律秩
    序之理念所在，此為自由裁量之內部界限。法院為裁判時，
    2 者均不得有所踰越。在數罪併罰而有2 裁判以上，應定其
    應執行刑之案件，法院所為刑之酌定，固屬自由裁量事項，
    然對於法律之內、外部界限，仍均應受其拘束，此有最高法
    院91年台非字第32號及92年度台非字第187 號判決可資參照
    。
五、本件受刑人所犯恐嚇等如附表所示之7 罪，業經本院先後判
    處如附表所示之刑，並於如附表所示之日期分別確定在案，
    有臺灣高等法院被告前案紀錄表及附表所列各該刑事判決在
    卷可稽，茲檢察官聲請定其應執行之刑，本院審核認聲請為
    正當，應定其應執行之刑。又受刑人所犯如附表編號2 及編
    號3 所示之罪，固經本院97年度審訴字第235 號判決定應執
    行刑為有期徒刑1 年4 月確定；所犯如附表編號6 及編號7
    所示之罪，經本院97年度審訴字第1369號判決定應執行刑為
    有期徒刑11月確定，惟參照前揭最高法院59年度台抗字第
    367 號裁定意旨，受刑人既有附表編號1 至編號7 所示之7
    罪應定執行刑，則前4 罪分別所定之應執行刑即當然失效，
    本院自可更定該7 罪之應執行刑。是本院定其應執行刑，不
    得逾越刑法第51條第5 款所定法律之外部界限，即不得重於
    附表編號1 至7 所示7 罪之總和，亦應受內部界限之拘束。
    準此，受刑人所犯如附表所載之7 罪，所處各如附表所載之
    刑，應定其應執行刑為如主文所示。
六、依刑事訴訟法第477 條第1 項，刑法第2 條第1 項前段、第
    53條、（修正前）第51條第5 款，裁定如主文。
中    華    民    國    98    年    1     月    7     日
                  刑事第十四庭  法  官  王品惠
以上正本證明與原本無異。
如不服本裁定，應於送達後5日內，向本院提出抗告狀。
中    華    民    國    98    年    1     月    7     日
                                書記官  葉玉芬


司法院資訊處製作；財團法人民間司法改革基金會備份。
